臺灣臺北地方法院民事判決　　　　　　　　　　　　九十二年度訴字第四五０六號
　　原　　　告　甲○○○
　　訴訟代理人　徐士斌律師
　　被　　　告　正第建設股份有限公司
　　法定代理人　乙○○
　　訴訟代理人　黃啟倫律師
右當事人間請求損害賠償事件，本院於民國九十三年一月八日言詞辯論終結，判決如
左：
    主    文
原告之訴及假執行之聲請均駁回。
訴訟費用由原告負擔。
    事    實
甲、原告方面：
壹、聲明：
一、被告應給付原告新臺幣（下同）三百一十二萬元，及其中七十八萬元自民國九十
    年十二月二十一日起，其餘二百三十四萬元自訴狀繕本送達被告之翌日（即九十
    二年九月二十四日）起，均至清償日止，按週年利率百分之五計算之利息。
二、願供擔保請准宣告假執行。
貳、陳述：
一、被告正第建設股份有限公司在坐落臺北市○○段○○段三六一、三六二地號土地
    上興建地上十層地下一層一棟七十二戶大樓，於九十年四月二十四日興建完成，
    並於九十年五月十日取得臺北市政府工務局九十年使字第一五五號使用執照，明
    知該使用執照附表（一）注意事項之第十三項記載：「本建築未經本市建造執照
    特殊結構委託審查單位鑑定，擅自違建夾層一經檢舉查報即以新違建認定，即報
    即拆，不因使用材質而視為室內裝修，除應無條件接受拆除，並須負擔拆除費用
    。」有使用執照存根可稽。被告明知其興建系爭建物依法不得加設夾層，卻故意
    為欺罔之廣告，於九十年五月二十一日先後經買受人盧君、張君向行政院公平交
    易委員會（下稱公平會）檢舉廣告不實，經調查認定檢舉屬實，而於九十一年二
    月二十六日處分：被告於銷售「TIME時代會館」建物廣告上就夾層設計及坪數，
    為虛偽不實及引人錯誤之表示，違反公平交易法第二十一條第一項規定，處七十
    萬元罰鍰在案，此有公平會函及處分書。在公平會調查期間，不但多次派員親自
    前往現場調查，並多次通知被告答辯，而建築主管機關臺北市政府工務局建築管
    理處（下稱北市工務局建管處）亦多次獲報前往現場勘查，並有三戶夾層以違建
    查報拆除，他戶則因鐵門上鎖無法進入勘查，現仍繼續安排勘查中，隨時有遭拆
    除之危險。
二、原告甲○○○於九十年十一月二十四日，途經被告興建系爭建物，見被告之售屋
    廣告登載「總價四百四十八萬起，二房加一和室，全新完工現買
    行貸款，自住、出租、投資三效，買十坪享受一百五十坪、超智慧６Ｅ極限建築
    ，無法模仿的新第來亨挑高三米六，全新落成TIME時代會館超效能三米六立體空
    間，HOME  OFFICE頂級三效小豪宅」，原告深受該售屋廣告內容之吸引，而進入
    參觀，由被告售屋小姐陳貴枝負責接待，解說並引導參觀系爭房屋現場，即銷售
    代號：Ｉ棟五樓，即坐落臺北市○○○路○段一○五巷三號五樓，該房屋內已建
    有上下二層及樓梯一座，陳貴枝不但未向原告說明系爭房屋之使用執照記載之用
    途為一般事務所，並非住宅，且未向原告說明裝潢現況上下二層（即夾層）係屬
    違建，即報即拆，並應負擔拆除費用，且一再向原告表示系爭房屋挑高三米六，
    建有上下二層係合法裝潢，並出示手繪上下層設計圖，強調上下層房屋所增之使
    用效能，又未將買賣契約書交付原告審閱，即要求原告先付定金，且慫恿原告支
    付越多的定金就可享有更多的優惠，如原告交付定金七十八萬元，則系爭房屋十
    三．二一坪地總價為五百八十萬元等語，致使毫無購屋經驗之原告誤信為真，致
    原告乃於九十年十一月二十七日將七十八萬元之支票三張（均已如期兌現）交付
    被告，並告以辦理所有權移轉登記時，原告指定登記名義人為原告之子邱宗鴻，
    即由被告自己填寫定型化之訂購單記載：「訂戶姓名邱宗鴻，訂購戶別Ｉ棟五樓
    一戶，面積約十三．二一坪，含裝潢現況交屋，房地總價五百八十萬元，訂金七
    十八萬元，簽約金七十九萬元，過戶三十八萬元，貸款三百七十五萬元，交屋十
    萬元」等語，並交付原告，有訂購單可稽。原告返家後將上情告知原告之子邱宗
    鴻後，邱宗鴻即於翌日即九十年十一月二十八日中午，前往系爭房屋觀看系爭房
    屋格局，認為閣樓上的床舖，人無法站挺，只能彎腰，隨時有碰撞頭部或跌倒摔
    傷致死危險，尤其不適合七十五歲高齡的原告居住，遂於九十年十二月四日以臺
    北臺塑郵局第四三號存證信函對被告之法定代理人乙○○等人請求返還定金，豈
    料被告竟拒不返還。
三、又查系爭房屋，被告早在九十年五月二十九日即出售予訴外人林衍陸，並於九十
    年七月十六日辦理所有權移轉登記完畢在案，被告已喪失系爭房屋所有權，竟又
    於九十年十一月二十七日出售予原告；且被告明知系爭房屋登記包括專有部分及
    共有部分在內之總面積僅十二．七五坪（專有部分：二十三‧六平方公尺，共同
    使用部分：九五七‧四八／一０００００＊一二六三＋一一二‧五五／一０００
    ０＊五七三＝十八‧五四平方公尺，二三‧六平方公尺＋十八‧五四平方公尺＝
    四二‧一四平方公尺，四二‧一四平方公尺＊０‧三０二五＝十二‧七五坪），
    但被告卻卻謊稱十三．二一坪，而以五百八十萬元之高價出售予原告；且被告之
    廣告登載百分之七十銀行貸款，則銀行貸款應為四百零六萬元，但其出具訂購單
    則記載「貸款三百七十五萬元」，足徵被告之廣告內容，顯非真實，其出售之房
    屋，亦顯有瑕疵。
四、公平會第一九一委員會議決議「建築投資商銷售預售屋時，有下列行為之一者，
    即可能構成公平交易法第二十四條之顯失公平行為：一、要求客戶須給付定金始
    提供契約書。二、與客戶簽約前，未提供充分之契約審閱期間；審閱期間至少五
    天。三、與客戶就契約條款內容要求修改時，無正當理由拒絕修改，且拒絕返還
    客戶保留交易機會所繳付之款項；有正當理由，由建商負舉證責任。」並經公平
    會於八十四年六月二十日將該決議函請中華民國建築投資商業同會全國聯合會轉
    知所屬會員配合辦理在案。本件系爭房屋雖非預售屋，但基於公平交易法之立法
    目的，為維護交易秩序與消費者利益（公平交易法第一條參照），該決議對於建
    築投資商銷售同一建物區分所有之預售屋及已建築完成房屋之定型化契約（包括
    訂購單），均應一體適用。被告不但未提供買賣契約書予原告審閱，即要求原告
    先給付定金七十八萬元；且原告於九十一年十一月二十七日給付定金七十八萬元
    後，被告亦未提供買賣契約書予原告審閱；又被告出具之訂購單記載原告於九十
    一年十一月二十七日給付定金七十八萬元，即要求原告立即於九十年十二月一日
    再攜帶簽約金七十九萬元等前往簽訂正式買賣合約，依民法第一百三十條第二項
    之規定，以日定期間者，其始日不算入，則自九十年十一月二十八日起算至九十
    年十二月一日止，僅有四日而已，根本不足至少五日審閱期間，則被告違反公平
    交易法第二十四條之顯失公平行為，至為明顯。
五、被告為與不特定多數消費者訂立同類契約（定金契約即訂購單）之用所提出預先
    擬定之契約條款：「三、買方應於九十年十二月一日攜帶本訂購單及
    章、簽約金駕臨簽訂正式買賣合約，逾期視同違約，賣方免負保留義務可另行出
    售，不另催告，本訂單自然作廢。」等語，為定型化契約條款，不論是否可歸責
    於買方之事由，一律不另催告，訂購單自然作廢，已付定金買方不得以任何理由
    退還云云，不但違反平等互惠原則，且該條款與其所排除不予適用之民法第二百
    三十條、第二百二十九條第一項、第二百五十四條、第二百四十九條等規定之立
    法意旨顯相矛盾，又係免除或減輕預定契約條款之當事人之責任，加重他方當事
    人之責任，顯然違反誠信原則，對消費者顯失公平，該定型化契約條款部分，依
    法自屬無效。則原告依定金契約，被告自應依民法第二百四十九條第三款之規定
    ，加倍返還其所受定金即一百五十六萬元及其法定遲延利息予原告，自無疑義。
六、最高法院七十七年十一月一日七十七年度第十九次民事庭會議決議：「我國判例
    究採法條競合說或請求權競合說，尚未儘一致。惟就提案意旨言，甲對Ａ銀行除
    負債務不履行責任外，因不法侵害Ａ銀行之金錢，致放款債權未獲清償而受損害
    ，與民法第一百八十四條第一項前段所定侵權行為之要件相符。Ａ銀行自亦得本
    於侵權行為之法則請求損害賠償，甲說（請求權競合說）核無不當。」，為簡化
    訴訟，原告以返還定金請求權（民法第二百四十九條第三款）為先位聲明，侵權
    行為損害賠償請求權（消費者保護法第五十一條、第一條第二項適用民法第一百
    八十四條第二項，或公平交易法第三十一條、第三十二條、第一百八十四條第一
    項）為備位聲明，起訴請求如聲明所示。
七、對被告抗辯所為之陳述：
  (一)本件買賣契約實際上買受人是原告，惟被告將訂購人記載為邱宗鴻。
  (二)最高法院三十八年穗上字第八七號判例：「刑事訴訟所調查之證據，及刑事訴訟
    所認定之事實，非當然有拘束民事訴訟判決之效力。」又最高法院四十一年臺上
    字第一三○七號判例：「檢察官不起訴處分，無拘束民事訴訟之效力，又刑事判
    決所為事實之認定，於獨立民事訴訟之裁判時，本不受其拘束，原審斟酌全辯論
    意旨及調查證據之結果，依自由心證，為與刑事判決相異之認定，不得謂為違法
    。」又最高法院七十年臺上字第一六○五號判決：「民事訴訟採形式的真實發見
    主義，與刑事訴訟採實質的真實發見主義者不同。本件經本院發回更審達兩次之
    多，上訴人迄未能就其主張印章被盜蓋之事實，盡其舉證之責。原審在形式的真
    實發見主義之下，因而無從形成有利於上訴人之心證，不能以其與刑事判決認定
    之事實不同而指為違法。」又最高法院七十年臺上字第一八四七號判決：「民事
    訴訟採形式的真實發見主義，與刑事訴訟採實質的真實發見主義者不同。本件係
    獨立民事訴訟，上訴人應就其主張有利於己之事實，負舉證責任。此種責任，不
    得僅因刑事判決已有某種事實之認定而免除。」。查原告對被告之法定代理人乙
    ○○等提出刑事詐欺告訴，雖經臺灣臺北地方法院檢察署不起訴處分及臺灣高等
    法院檢察署駁回再議處分，但原告業已依刑事訴訴法第二百五十八條之一第一項
    委任律師提出理由狀，聲請交付審判，現由鈞院刑事庭以九十二年度聲判字第一
    四三號審理中，尚未確定。至於被告提出另案張以萱自訴被告之法定代理人乙○
    ○等之臺灣高等法院刑事判決，在本件獨立民事訴訟之裁判，不受其拘束，自不
    待言。
  (三)消費者保護法第二條第七款規定：「定型化契約條款，指企業經營者為與不特定
    多數消費者訂立同類契約之用，所提出預先擬定之契約條款。定型化契約條款不
    限於書面，其以放映字幕、張貼、牌示、網際網路、或其他方法表非者，亦屬之
    。」同法條第九款規定：「定型化契約，指以企業經營者提出之定型化契約條款
    作為契約內容之全部或一部而訂定之契約。」又同法第十二條第一項規定：「定
    型化契約中之條款違反誠信原則，對消費者顯失公平者，無效。定型化約中之條
    款違反誠信原則，對消費者顯失公平者，無效。定型化契約中之條款有下列情形
    之一者，推定其顯失公平：一、違反平等互惠原則者；二、條款與其所排除不予
    適用之任意規定之立法意旨顯相矛盾者；三、契約之主要權利或義務，因受條款
    之限制，致契約之目的難以達成者。」。民法第二百四十七條之一規定：「依照
    當事人一方預定用於同類契約之條款而訂定之契約，為左列各款之約定，按其情
    形顯失公平者，該部分約無效。一、免除或減輕預定契約條款之當事人之責任者
    。二、加重他方當事人之責任者。三、使他方當事人拋棄權利或限制其行使權利
    者。四、其他於他方當事人有重大不利益者。」本件被告為與不特定多數消費者
    訂立同類契約（定金契約即訂購單）之用所提出預先擬定之契約條款：「三、買
    方應於九十年十二月一日攜帶本訂購單及
    賣合約，逾期視同違約，賣方免負保留義務可另行出售，不另催告，本訂單自然
    作廢。」等語。惟查民法第二百三十條規定，因不可歸責於債務人之事由，致未
    為給付者，債務人不負遲延責任，又縱使因可歸責於原告之事由而未於九十年十
    二月一日前往簽訂正式買賣契約及支付簽約金七十九萬元，依民法第二百二十九
    條第一項之規定，原告亦僅負遲延責任而已，依同法第二百五十四條之規定，被
    告應定相當期限催告原告履行，如原告於所定相當期限不履行時，始得解除契約
    。且民法第二百四十九條亦規定，契約因可歸責於付定金當事人之事由，致不能
    履行時，定金不得請求返還；契約因可歸責於受定金當事人之事由，致不能履行
    時，該當事人應加倍返還其所受之定金；契約因不可歸責於雙方當事人之事由，
    致不能履行時，定金應返還之。本件係因被告所出售系爭夾層屋，並非合法夾層
    屋，而係違法夾層屋，建築主管機關（臺北市政府工務局）即報即拆，不因使用
    材質而視為室內裝修，應無條件接受拆除，並須負擔拆除費用；且系爭夾層屋不
    符合當時科技或專業水準可合理期待之安全性，並具有危害原告之生命、身體、
    健康、財產之可能，被告未於明顯處為警告標示，在被告未依法向建築主管機關
    （北市工務局建管處）申請核准系爭夾層屋為合法，並符合當時科技或專業水準
    可合理期待之安全性，而不致危害原告之生命、身體、健康、財產以前，原告未
    如期前往簽訂正式買賣契約，乃屬不可歸責於原告之事由，而係可歸責於被告之
    事由，致不能履行。但前開定型化契約條款，不論是否可歸責於買方之事由，一
    律不另催告，訂購單自然作廢，已付定金買方不得以任何理由退還云云，不但違
    反平等互惠原則，且該條款與其所排除不予適用之任意規定之立法意旨顯相矛盾
    ，又係免除或減輕預定契約條款之當事人之責任，加重他方當事人之責任，顯然
    違反誠信原則，對消費者顯失公平，該定型化契約條款部分，依法自屬無效。則
    原告依定金契約，被告自應依民法第二百四十九條第三款之規定，加倍返還其所
    受定金即一百五十六萬元及其法定遲延利息予原告，自無疑義，此為請求權競合
    ，併予敘明。
  (四)系爭夾層屋係被告銷售之主要訴求賣點，此觀其廣告上不但有夾層屋現場照片，
    即可明暸，且其廣告上亦記載「二房加一和室」，其所謂「和室」即指夾層部分
    ，又其廣告記載「無法模仿的新第來亨挑高三米六，全新落成TIME時代會館超效
    能三米六立體空間」，即訴求其夾層屋所增加立體空間（上下二層）之效能，並
    出示手繪上下層設計圖，強調上下層房屋所增之使用效能，而原告亦因其為「二
    層加一和室」及「無法模仿的新第來亨挑高三米六，全新落成TIME時代會館超效
    能三米六立體空間」之廣告及手繪上下層設計圖，且系爭夾層屋內已建有上下層
    及一座樓梯，被告出具訂購單特別載明買賣標的物「含裝潢現況交屋」（即上下
    二層及一座樓梯之夾層屋），又系爭夾層屋專有面積即室內面積僅二六‧六○平
    方公尺折合八‧○五坪而已，如果不是合法上下二層及一座樓梯之夾層屋，根本
    沒有「二房加一和室」「立體空間」，其「含裝潢現況交屋」記載即係指應交付
    合法上下二層及一座樓梯之夾層屋。被告其所銷售之系爭夾層屋係違建，屬即報
    即拆，不因使用材質而視為室內裝修，應無條件接受拆除，並須負擔拆除費用，
    即應於其廣告上及系爭夾層屋載明或張貼公告此種情形之義務，被告未在其廣告
    上記載此種情形，即違反消費者保護法第二十二條應確保廣告內容之真實及公平
    交易法第二十一條在商品或廣告上為虛偽不實或引人錯誤之表示或表徵。被告自
    應依消費者保護法第五十一條、公平交易法第三十一條、第三十二條規定賠償原
    告。又系爭房屋之使用執照附表（一）注意事項之第十三項記載：「本建築未經
    本市建造執照特殊結構委託審查單位鑑定，擅自違建夾層一經檢舉查報即以新違
    建認定，即報即拆，不因使用材質而視為室內裝修，除應無條件接受拆除，並須
    負擔拆除費用。」可證被告在系爭房屋內建築上下二層及一座樓梯，顯然不符合
    當時科技或專業水準可合理期待之安全性，且系爭夾層屋具有危害消費者生命、
    身體、健康、財產之可能而未於明顯處為警告標示。被告自應依消費者保護法第
    七條規定賠償原告。
  (五)本件情形與被告提出九十一年臺上字第八九三號判決內容之案情，並不相同，且
    該判決亦非判例，並無拘束力，又該判決見解與最高法院大多數判決見解不同，
    自非可採。
  (六)最高法院九十一年臺上字第四七五號判決：「消費者保護法或公平交易法就企業
    經營者或事業主故為之不實廣告，責令各該經營者或事業主負損害賠償，乃侵權
    行為之特別形態，主要在維護交易安全，保障填補消費者因信賴廣告所受之利益
    損害。此觀消費者保護法第五十一條、第二十三條第一項，公平交易法第二十一
    條第一項、第三十二條等規定自明。」、最高法院九十年臺上字第一四六號判決
    ：「被上訴人主張上訴人（今第股份有限公司）出售系爭房屋時，有隱瞞系爭之
    地下二層游泳池、溫水按摩池之設施並未經合法申請建築執照，系爭房屋之頂樓
    無法構造夾層，以及系爭第十七號停車位非屬政府機關核准之圖說中之停車位之
    事實，可以採取。上開三種事項，就一般之交易價值之評價均具相當重要性，其
    合法或功能性之欠缺，均足以改變消費者購買系爭房屋之意思，上訴人自有將實
    情告知被上訴人之義務，上訴人故意隱匿事實，致被上訴人陷於錯誤而與上訴人
    訂立不利於本身之系爭買賣契約，堪認被上訴人與上訴人訂立系爭契約係受上訴
    人詐欺而為。」又最高法院九十二年臺上字第二○九一號判決：「本件被上訴人
    因相信上訴人之廣告而買受系爭建物，依消費者保護法第二十二條之規定，上訴
    人所負之契約責任既應及於該廣告之內容，且上訴人為專業之建商，對各項建築
    法令知之甚詳，本於消費者保護法第二十二條之立法精神，企業經營者在其廣告
    上更應明確說明夾層在法律上之評價及依據，若違法施作，有遭受罰鍰、勒令停
    工或強制拆除處分之虞，其未如此表徵或表示，更以廣告或樣品屋等表示可施作
    夾層，足見上訴人確實以不實之事使相信該廣告內容之被上訴人陷於錯誤，並進
    而為買受系爭建物之意思表示，被上訴人係因受詐欺而為意思表示，足堪認定。
    」又最高法院九十年臺上字第四七五號判決：「上訴人在申請建造執照時，並未
    為任何夾層設計之申請，有兩造不爭之系爭房屋竣工圖及建造執照可稽，竟藉由
    上開廣告、海報及自由時報之報導等不實文字，佐以夾層屋之彩色照片，吸引消
    費者購買系爭建物，其明知建造執照未獲興建夾層之許可，又隱匿前述重大影響
    消費者權益事項，已足使消費者誤認系爭建物於交屋時或交屋後逕行二次施工，
    即可合法設計夾層之使用空間，並可以較低之價格購買較多之坪數等，顯然在廣
    告上故為虛偽不實及引人錯誤之表示。其就系爭「天母新宿」房地所為之前述銷
    售廣告，亦因同一理由，經行政院公平交易委員會認為該廣告有違公平交易法第
    二十一條第一項之規定，處以應立即停止就建築物銷售廣告上興建夾層事項，為
    虛偽不實或引人錯誤之表示或表徵之處分，有該委員會處分書可稽，且為上訴人
    所不爭，堪認上訴人有詐欺之行為無訛。」又最高法院九十二年臺上字第一三七
    ○號判決：「按民事法上所稱之詐欺，係謂欲相對人陷於錯誤，故意示以不實之
    事，令其因錯誤而為意思之表示。又定型化契約條款如有疑義，應為有利於消費
    者之解釋，且企業經營者對其提供之商品，應提供消費者充分正確之資訊，並應
    確保廣告內容之真實，其對消費者所負之義務不得低於廣告之內容，為消費者保
    護法第十一條第二項、第四條及第二十二條所明定。本件系爭建物之基地部分屬
    臺北市政府或財政部國有財產局所有，且屬市場用地之公共設施保留地，使用執
    照上載明建物供「一般事務所」用而非「住宅」，已無施作夾層屋之可能，而被
    上訴人於銷售時，係以「住宅」及「可為夾層屋」作為廣告訴求重點，既為原審
    認定之事實，則原審以兩造簽訂之系爭房地買賣契約中，並未約定使用執照須以
    供住宅之用，及必合於夾層屋之施作，復未以售屋廣告作為買賣契約之附件，其
    上更載明「甲方（即上訴人）已充分了解上開基地應依照臺北市政府核准乙方（
    即被上訴人）投資興建興雅市場契約書之有關規定辦理」為由，而認定不得以被
    上訴人之售屋廣告作為兩造之約定內容，上訴人不得再就系爭建物之基地權利為
    爭執，揆諸首揭消費法之規定，已有消極不適用法規之違法。且上訴人一再主張
    其意在購買「住宅」及可合法增建之「夾層屋」，因認系爭建物之屬性相符，始
    決定買受云云，似見系爭建物之用途及可否合法增建夾層，連同基地之完整權利
    ，均屬系爭建物及土地買賣交易上之重要事項。倘被上訴人明知系爭建物非住宅
    ，又不能作合法夾層使用，竟仍為不實廣告之銷售行為，並於定型化契約中僅記
    載未以之為附件之「臺北市政府核准投資興建興雅市場契約書」，作為基地之相
    關約定，致使上訴人就上開交易上之重要事項發生錯誤，進而為買受之意思表示
    ，能否謂非民事上詐欺？亦非無疑。再徵諸被上訴人就系爭「紐約第五街」房地
    所為之銷售廣告，業經公平會認為該廣告因對夾層設計為虛偽不實及引人錯誤之
    表示或表徵，違反公平交易法第二十一條第一項之規定，處以應立即停止就建物
    銷售廣告上為前述虛偽不實及引人錯誤之表示或表徵之處分，有該委員會處分書
    可稽，上訴人有關受詐欺而撤銷系爭買賣之主張，能否指為全能無據？原審謂被
    上訴人申請系爭建物之使用執照時，係以一般事務所為系爭建物之用途，尚無夾
    層之設計，其在法律上、契約上或交易上，並無告知上訴人之義務，不得以其單
    純緘默遽指為詐欺，而為不利於上訴人之認定，尤屬可議。」又最高法院九十一
    年臺上字第二○二五號判決：「則被上訴人於銷售時，明知系爭房屋座落基地隔
    十二米道與「醫療專用區」相望，並非「康寧護校預定地」，竟於與上訴人簽訂
    系爭房屋預售合約書之附件「基地範圍示意圖」明示系爭房屋之基地緊鄰之土地
    為「康寧護校預定地」，能否謂被上訴人此為單純之緘默，非為積極之欺罔行為
    ，頗滋疑問。原審未調查審認，泛謂被上訴人未於契約附件(一)「基地範圍示意圖
    」中標示系爭房屋右前方設有「醫療專用區」，並非積極欺罔之行為，為其單純
    緘默，不構成民法第九十二條之詐欺行為云云，即有可議。」。被告明知其使用
    執照附表（一）注意事項之第十三項載明：「本建築未經本市建造執照特殊結構
    委託審查單位鑑定，擅自違建夾層一經檢舉查報即以新違建認定，即報即拆，不
    因使用材質而視為室內裝修，除應無條件接受拆除，並須負擔拆除費用。」及使
    用執照附表（二）核准第二層至第十層均係核准「一般事務所」使用，為供公眾
    使用建築物，並非「住宅」使用。此二種事項就一般之交易價值之評價均具有相
    當重要性，其合法或功能之不同，均足以改變消費者購買系爭房屋之意思，本於
    消費者保護法第四條、第二十二條之規定，被告即應在其銷售廣告上明確記載其
    所銷售系爭房屋係違建夾層、屬即報即拆，並須負擔拆除費用，及係供公眾使用
    之一般事務所，而非供住宅使用等情之法律上義務，被告自有將實情告知原告之
    義務，被告不但隱匿上述重大影響消費者權益事項，且藉由銷售廣告記載「二房
    加一和室」、「現買
    HOME OFFEIC 頂級三效小毫宅」等不實文字，佐以「全部現場實景」（夾層屋）
    之彩色照片，顯然在廣告上故為虛偽不實引人錯誤之表示，且被告之銷售廣告，
    亦經公平會認為違反公平交易法第二十一條第一項規定，處以應立即停止虛偽不
    實及引人錯誤之表示，及處新臺幣七十萬元罰鍰在案，則被告顯係以詐欺之不法
    行為誘騙原告與其簽訂定金契約，詐使原告交付定金即面額共計七十八萬元之支
    票三張予被告，並於支票屆期全部提示兌現，致原告遭受財產上現金七十八萬之
    損失，被告自應依消費者保護法第五十一條、第一條第二項適用民法第一百八十
    四條第二項賠償原告之損害七十八萬元及懲罰性賠償金及其法定遲延利息二百三
    十四萬元，或依公平交易法第三十一條、第三十二條之規定賠償原告之損害二百
    三十四萬元及其法定遲延利息。
  (七)內政部營建署九十年七月十九日九十營署管字第○二九八四號函略稱：「建築法
    第七十七條之二規定，供公眾使用建築物之室內裝修應用申請審查許可。經查依
    來函所檢附之臺北市政府工務局90使字155使用執照影本所載。該建築物係屬供
    公眾使用建築物，其室內裝修自應申請審查許可。又北市工務局建管處九十年八
    月二十七日北市工建使用第九○六六五六一三○○號函說明：「二、本市中山區
    ○○○路一段一○五巷三號建築物涉夾層違建乙案，經查領有本局九十使用第一
    五五號使用執照，二樓原核准為一般事務所，樓地板面積為二四四‧八八平方公
    尺，依規定領有使用執照之供公眾使用建築物應依「建築物室內裝修管理辦法」
    辦理室內裝修許可；惟按其使用執照附表（一）注意事項之第十三項：．．．擅
    自違建夾層，一經檢舉查報，即以新違建認定，即報即拆，不因使用材質而視為
    室內裝修，除應無條件受拆除，並須負擔拆除費用。」先予敘明。三、經派員現
    場勘查．．．該建築物只有一棟，其二樓設計為九戶，其Ａ、Ｂ、Ｃ、Ｄ、Ｅ、
    Ｆ戶部分已買賣交屋，尚未進住，鐵門上鎖無法進入勘查，本處擇期會同業主辦
    理現場勘查，另二樓Ｇ、Ｈ、Ｆ戶有夾層違建，業已依違建查報處理中。」並有
    臺北市政府工務局九十年八月六日北市工建自第0000000000號違建查
    報拆除函可稽。
  (八)消費者保護法第四條規定：「企業經營者對於其所提供之商品或服務，應重視消
    費者之健康與安全，並向消費者說明商品或服務之使用方法，維護交易之公平，
    提供消費者充分與正確之資訊，及實施其他必要之消費者保護措施。」同法第七
    條規定：「企業經營者提供商品流通進入市場時，應確保該商品符合當時科技或
    專業水準可合理期待之安全性，商品具有危害消費者生命、身體、健康、財產之
    可能者，應於明顯處為警告標示。」則被告對於消費者即應明主動明確告知及於
    廣告上明顯處記載其出售之夾層屋係違建，屬即報即拆，並應負擔拆除費用，並
    應主動明確告知及於廣告上明顯處記載其出售夾層屋經核准「一般事務所」使用
    ，為供公眾使用之建築物，並非核准「住宅」使用，且應主動明確告知及於廣告
    上明顯處記載該夾層屋不適宜老年人或行動不便的人居住使用，有危害其生命、
    身體、健康之可能（即有跌倒摔傷致死的可能），並應主動事先提出正式買賣契
    約書給予消費者至少五日審閱期間（行政院消費者保護委員會九十年二月十六日
    第七十八次委員會議及內政部九十年七月十一日依消費者保護法第十一條之一公
    告成屋買賣契約書範本記載契約審閱權期間至少五日等充分及正確資訊，以供消
    費者決定是否給付定金訂購系爭房屋之法律上義務。
  (九)最高法院九十一年臺上字第一三八七號判決：「按八十三年一月十一日公布施行
    之消費者保護法第二十二條明定企業經營者應確保廣告內容之真實，其對於消費
    者所負之義務不得低於廣告內容。是企業經營者與消費者間所訂定之契約，雖未
    就廣告內容而為約定，惟消費者如信賴該該廣告內容，並依企業經營者提供之訊
    息進而與之簽訂契約時，企業經營者所負之契約責任自應及於該廣告內容。」、
    又最高法院八十九年臺上字第七四六號判決：「按消費者保護法第二十二條規定
    企業經營者應確保廣告內容之真實，其對消費者所負之義務不得低於廣告之內容
    ；消費者保護法施行細則第二十三條亦規定廣告的型式，是指利用電視、廣播、
    影片、幻燈片、報紙、雜誌、傳單、海報、招牌、牌坊、電話傳真、電子視訊、
    電子語音、電腦或其他方法，可使不特定多數人知悉其宣傳內容之傳播。預售屋
    之購屋人與建商訂定不動產買賣契約時，既無何成品可供實際之檢視，以決定是
    否購屋，自當信賴廣告上所載，預售屋之建商以廣告內容誘發客戶預購房屋之動
    機，且以廣告內容與購屋人洽談該屋之性質，該廣告之說明及樣品屋示範應成為
    契約內容之一部。準此，企業經營者刊登廣告為「要約」之性質，並非「要約引
    誘」。」又最高法院九十年臺上字第一五八五號判決：「查企業經營者應確保廣
    告內容之真實，其對消費者所負之義務不得低於廣告之內容，為消費者保護法第
    二十二條所明定。本件兩造簽訂之預定房地買賣契約書第二十二條約定：本房屋
    預定買賣所有銷售說明書、廣告資料等僅作參考用途一節，因與前開規定相悖，
    應屬無效。原審謂廣告僅為「要約」之引誘，兩造從未就此進行磋商，難謂為契
    約內容之一部云云，已屬可議。」又最高法院九十年臺上字第一五七二號確定判
    決：「上訴人（即今第股份有限公司）於系爭房屋銷售廣告上標榜：「特別引進
    日本新宿流行無隔間創意屋，挑高四米二」，並附圖片，現場樣品屋有上、下層
    之分隔使用，平面圖亦分別為上、下二層之室內空間規劃，被上訴人蔡惠玲、張
    伯煒、賴銘君、陳金蘭之買賣契約書上並記載：「上層預留衛浴管道，．．．」
    、「下層隔間及上層預留衛浴管道．．．」、「上層預留廚房管道．．．」、「
    上層預留廚具管道、插座及．．．」等語，建造完成之房屋亦為上、下二層之使
    用等情，有廣告圖說、平面圖、買賣契約書及照片在卷可證，是上訴人雖未向被
    上訴人承諾代為施作夾層，並於契約中將夾層計入買賣面積之中，惟既於廣告並
    配合現場樣品屋表明其建造之系爭房屋，可為夾層使用，足證兩造有以系爭房屋
    可為樣品屋般之空間利用，作為契約內容之合意。」又最高法院八十八年臺上字
    第一八九二號確定判決：「上訴人雖未將夾層部分之面積列入買賣房屋面積之內
    ，惟未經合法請領建築執照及辦理保存登記之房屋，在未遭主管機關強制拆除之
    前，自仍得居住使用。上訴人既以廣告等促銷方法強調系爭房屋夾層部分之合法
    性，致被上訴人誤認可合法使用，則於訂約時，本諸誠信原則，上訴人理應明確
    告知購買戶關於夾層部分非適法而可能遭拆除之危險，自不得將此出賣人應告知
    之義務轉換由買受人負擔查詢該夾層是否為違章建築之義務，上訴人主張被上訴
    人未查問清楚，為有重大過失云云，殊不足取。」。查被告在其廣告上登載「全
    部現場實景」（夾層屋）照片，並以文字加以說明：「總價四百四十八萬起，二
    房加一和室，全新完工現買
    十坪享受一百五十坪，超智慧６Ｅ極限建築，無法模倣的新第來亨挑高三米六，
    全新落成TIME時代會館，超效能三米六立體空間，HOME OFFICE 頂級三效小豪宅
    。」原告因信賴該廣告，並經被告公司之使用人陳貴枝接待、解說並引導參觀系
    爭房屋現場時，系爭房屋內已建有上、下二層及一座樓梯，並出示手繪上、下層
    之子邱宗鴻於九十年十一月二十八日中午，前往系爭房屋參觀時，被告之使用人
    陳貴枝亦表示系爭房屋內上、下二層及一座樓梯夾層設計係合法夾層住宅云云，
    業經證人邱宗鴻到庭證述屬實。且公平會經檢舉後，於九十年五月二十一日派員
    以消費者身分前往系爭建物進行瞭解，現場銷售人員帶領公平交易委員會所派人
    員至二樓Ａ戶及Ｂ戶參觀，其中Ｂ戶已裝修施工完成，Ａ戶當時正在施工，其內
    均有上、下層設計，上層較低可置床，下層為廁所及客聽等設計，銷售人員表示
    「該設計是為合法，且為輕鋼骨結構施工，很安全。」又表示系爭建物之使用執
    照已經請領下來，預定下個月交屋。（見該會處分書第三頁），益可證被告始終
    即係以合法夾層住宅為銷售之主要訴求，委屬無疑。則被告所負之買賣契約責任
    ，自應及於該廣告內容，即使用執照必須為合法夾層屋，及合法「住宅」使用而
    非「一般事務所」使用，自無疑義。在被告未就系爭夾層屋，依法申請審查許可
    ，並符合當時科技或專業水準可合理期待之安全性，而不致危害原告之生命、身
    體、健康、財產，使用執照變更為「住宅」使用，及將正式買賣契約書交付原告
    審閱期間至少五日以前，原告自有正當理由，不前往簽訂正式買賣契約，此乃屬
    不可歸責於原告之事由，致不能履行，而係可歸責於被告之事由，致不能履行，
    委屬無疑。
  (十)又最高法院六十九年臺上字第三○六號判決：「查被詐欺而成立之買賣契約，縱
    未撤銷，如出賣人實際受有損害亦非不得請求賠償，此為本院最近所持之見解。
    原審認上訴人在尚未撤銷其意思表示前，不得請求賠償損害，亦有誤會。」同理
    ，被詐欺而成立之買賣契約，縱未撤銷，如買受人實際上受有損害，亦非不得請
    求賠償。被告於系爭土地興建地上十層地下一層一棟七十二戶建物，其土地之容
    積率業已用罄，且核准為一般事務所使用，根本不可能依法申請審查核准者合法
    夾層設計，被告早已陷於不能履行其與原告簽訂以系爭房屋係「合法夾層設計」
    及「住宅」為內容之正式買賣契約，此係契約因可歸責於被告之事由，致不能履
    行。況且本件兩造買賣標的物為Ｉ棟五樓一戶，經查其建號為臺北市○○區○○
    段三小段三六八三號，建物門牌為臺北市○○○路○段一○五巷三號五樓之五，
    面積二五‧八八平方公尺、陽臺三‧○五平方公尺，合計二八‧九三平方公尺（
    折合八‧七五坪），共同使用部分面積十六‧九一平方公尺（折合五‧一二坪）
    ，業於九十一年四月十九日辦理所有權移轉登記與案外人劉文華，此有建物謄本
    可稽。則被告顯已陷於不能給付，即不能履行其與原告簽訂正式買賣契約及將系
    爭房屋及土地出售及交付與原告之義務，此亦係契約因可歸責於被告之事由，致
    不能履行，則原告所交付定金七十八萬元，即為原告所受損害，至為明顯。
  (十一)被告之法定代理人乙○○於七十二年四月間設立新第建設股份有限公司，又於七
    十八年四月二十日設立今第股份有限公司，又於八十八年三月二日設立正第建設
    股份有限公司），自八十三年起至九十二年止，屢因銷售廣告上對夾層設計為虛
    偽不實及引人錯誤之表示及表徵，違反公平交易法第二十一條之規定，遭公平會
    處分，此有公平會處分書七份、行政院訴願決定書、行政法院（現改名為最高行
    政法院）判決書各一份可稽。又被告之法定代理人乙○○另設立展望建設有限公
    司銷售「新第來亨NO.58師大居」、「新第來亨NO.59金鑽新第」，達立建設股份
    有限公司銷售「新第來亨NO.60 一品屋」均因要求民眾先付定金和簽約金才能把
    正式買賣契約書帶回去仔細閱續，未提供消費者五天的契約審閱期，亦均遭公平
    會處分在案。可證被告一再故意侵害消費者權益，惡性重大，如不依消費者保護
    法第五十一條命其給付三倍懲罰性賠償金，或依公平交易法第三十二條命其賠償
    三倍損害額，或依民法第二百四十九條第三款命其加倍返還定金，以資懲儆，俾
    免被告再到處以違法夾層住宅詐騙消費者。
參、證據：提出使用執照存根一份、行政院公平交易委員會函及處分書各一份、廣告
    一份、系爭房屋夾層設計圖一份、訂購單一件、原告致被告存證信函一件、行政
    院公平交易委員會不動產交易案例彙集(二)節本第二六九至一七三頁、行政院公平
    交易委員會不動產交易案例彙集(四)節本第一八五至一九五頁、臺北市政府工務局
    使用執照一份、內政部營建署函一份、臺北市政府工務局建築管理處函一份、違
    建查報拆除函一份、成屋買賣契約範本一份、建物登記謄本一份、新第來亨建築
    廣告一份、行政院公平委員會處分書九份、行政院訴願決定書一份、剪報資料二
    份等件為證，並聲請訊問證人邱宗鴻。
乙、被告方面：
壹、聲明：如主文所示。
貳、陳述：
一、原告之訴在法律上顯無理由：
    「原告之訴，依其所訴之事實，在法律上顯無理由者，法院得不經言詞辯論．逕
    以判決駁回之。」民事訴訟法第二百四十九條第二項定有明文。依原告所提出之
    系爭房地訂購單（即原證五），本件房地買賣契約之買受人即訂戶為第三人邱宗
    鴻，原告並非本件買賣契約之當事人。故原告略以其為本件買賣契約之買受人，
    主張依消費者保護法、公平交易法、民法有關不完全給付、給付不能、瑕疵擔保
    、及侵權行為之規定，而為本件之請求云云，在法律上即顯無理由。
二、被告無違反消費者保護法或公平交易法之情事：
  (一)有關原告主張被告違反消費者保護法第七條規定部分：
  １系爭房屋之室內裝修即裝潢，並無欠缺銷售時科技或專業水準可合理期待之安全
    性。原告所指系爭房屋之室內裝修有遭主管機關拆除之可能云云，顯與系爭房屋
    是否符合銷售時科技或專業水準可合理期待之安全性無關。
  ２又系爭房屋之隔層裝修，倘依其正常使用方式而為使用，並無危害消費者之生命
    、身體、健康、財產之可能。至於其是否適宜老年人或行動不便人居住使用，亦
    可由消費者依現場狀況自行判斷，當無須再於明顯處另行標示之必要。
  ３且原告之生命、身體、健康、財產均無因此而遭受任何損害。殊不得僅泛稱系爭
    房屋不具可合理期待之安全性云云，即主張逕依消費者保護法第七條之規定而為
    本件之請求。
  (二)有關原告主張被告違反消費者保護法第十一條之一及公平交易法第二十四條之規
    定部分：
  １消費者保護法第十一條一乃九十二年一月二十二日修正公布之規定，而原告於九
    十年十一月二十七日即已簽定本件訂購單，自無上述條文之適用。
  ２系爭房屋業已興建完成，並已取得使用執照，應非預售屋之買賣，此為原告所不
    爭執。本件買賣契約既為成屋買賣契約，則原告略依公平會第一九一次委員會針
    對預售屋所作成之決議，主張被告有公平交易法第二十四條之顯失公平行為云云
    ，顯無可採。
  ３且本件訂購單上之買賣標的物、買賣價金、訂金之金額、應簽訂契約書之時間等
    事項，均係經兩造磋商達成協議後，始填寫於該訂購單上，該訂購單之各項約定
    委非所謂之定型化之契約條款，其內容並無顯失公平或違反誠信原則情事，自無
    上述消費者保護法及公平交易法之適用。
  ４退步言之，縱依消費者保護法第十一條之一之規定：「企業經營者與消費者訂立
    定型化契約前，應有三十日以內之合理期間，供消費者審閱全部條款內容。」惟
    該規定係規範企業經營者必須給予消費者合理之審閱期間，俾以瞭解契約條款之
    內容，倘消費者業已充分瞭解定型化契約條款之內容，即不得再援引上開消費者
    保護法之規定，遽謂該等條款不構成契約之內容。且上述消費者保護法之規定，
    乃在要求企業經營者不得限制消費者於何時簽約，若企業經營者並未限制消費者
    必須於何時簽名，何時將契約書交回，應認企業經營者已留予消費者合理之契約
    審閱期間，即便消費者未看清該契約之內容，卻於完全瞭解契約內容前即於契約
    書上簽名，並交回契約書，自係對自身權利之拋棄，尚非法所不許，亦不得再援
    引上開消費者保護法之規定，抗辯所簽立之條款無效，此有臺灣高等法院八十八
    年重上字第四一一號判決、九十二年上易字第二一九號判決可參。查本件被告並
    未限制消費者必須於何時簽名，何時將契約書交回，消費者非不得於簽名前就契
    約書之內容，詳加閱讀。倘其不為此之圖，即逕行簽訂契約，當屬自願拋棄其審
    閱契約之權利，自不得再援引上開消費者保護法之規定，而為不利於被告之主張
    。
  ５另所謂契約審閱期間，乃使消費者在訂立契約前，有充裕時間瞭解契約之內容，
    然並非允許消費者在契約審閱期間內縱使已瞭解契約內容並進而提前簽約，而事
    後仍得任意反悔，以審閱期間未用盡為由主不受契約之拘束。行政院公平交易委
    員會雖就預售房屋之契約審閱期間定為五日，但亦僅係要求建築業者給予消費者
    該期間，非謂消費者不得在五日內簽約。此有　鈞院九十一年度訴字第八四０號
    判決可參。查本件訂購單之附帶約定僅有五條，並無任何艱澀難懂之文字，堪認
    原告於簽訂本件訂購單時，應己瞭解訂購單之內容，自亦不得再於事後任意反悔
    ，枉指被告有違反公平交易法之情事。
  ６況依原告所提出之行政院公平交易委員會九十一年二月二十六日第五三七次委員
    會議決議處分，被告亦無未給予買受人契約審閱期間之情事，原告略謂被告於本
    件有違反消費者保護法第十一條之一及公平交易法第二十四條之情事云云，顯無
    所憑。
  (三)有關原告主張被告違反消費者保護法第二十二條及公平交易法第二十一條之規定
    部分：
  １原告迄今均未具體說明並舉證本件成屋之銷售告究竟有何與事實不符之文字或照
    片，被告於本件房屋及土地之銷售廣告中，委無為任何虛偽或不實之表示或表徵
    。
  ２且本件買賣乃成屋買賣契約，原告先後於九十年十一月二十四日及二十七日兩度
    至現場參觀後，始以邱宗鴻之名義簽訂本件房屋及土地之訂購單，此為原告所不
    爭執，原告並於其另案提出告訴之刑事偵查程序中自陳：其非看廣告才購買等語
    ，亦非因廣告而訂購本件房屋及土地。
  ３況八十六年間，即已爆發夾層屋之糾紛，並經媒體多方報導，業為一般人所週知
    ，此有臺灣高等法院八十九年重上字第二八五號判決、九十二年上易字第二一九
    號判決可參，原告應無所謂陷於錯誤之情事。
  ４另原告前曾就本案略以被告公司法定代理人及銷售人員涉嫌詐欺，向臺灣臺北地
    法院檢察署提出告訴，業經檢察官為不起訴處分，再經臺灣高等法院檢察署駁回
    原告再議之聲請。又行政院公平交易委員會雖曾以被告於銷售「TIME時代會館」
    時，為虛偽不實及引人錯誤之表示，違反公平交易法第二十一條第一項之規定，
    處七十萬元罰鍰。惟上述處分之理由實不無違誤，被告已依法提起行政訴訟，現
    由臺北高等行政法院審理之中，該案檢舉人張以萱小姐自訴被告公司法定代理人
    及銷售人員詐欺乙案，並業經灣高等法院判決被告均無罪確定。且訴外人載馨汝
    以相類於本件事實之理由於另案提起民事訴訟請求返還價金，亦經　鈞院及臺灣
    高等法院判決該訴外人所為撤銷意思表示及解除契約之主張均無理由，益足證被
    告委無任何欺罔之行為。
三、本件買賣契約並無不完全給付之情事：
  (一)本件買賣契約並未以系爭房屋具備合法夾層為其內容：
  １原告所指被告就系爭房屋及土地所製作之銷售廣告中，全無有關「夾層」之文字
    ，被告亦未表示系爭房屋具有合法之夾層構造或得合法施作夾層。
  ２又原告所簽訂之訂購單明定系爭房屋之面積約十三．二一坪，並未計入原告所指
    之夾層面積，益足證系爭房屋確無約定以買賣標的房屋具備合法夾層為其內容，
    被告亦未謊報系爭房屋之坪數。
  ３且本件買賣係屬成屋買賣，縱設其室內裝修或有遭主機關拆除或處罰之危險，惟
    此實為一般人所明知或可得而知，前已敘明；當事人並可於簽訂訂購單前，自行
    查詢，亦無任何困難。故除經契約當事人特別約定外，該等隔層裝修之合法與否
    ，自非本件買賣契約之內容。
  ４另原告所指之裝潢設計圖上所示上層及下層，僅在說明現場之隔層裝修，提供買
    受人自行裝修系爭房屋之參考，並非本件買賣契約之內容，亦有最高法院九十一
    年臺上字第八九三號判決可參，被告及被告之銷售人員並未為任何虛偽不實之表
    示。且原告並自認本件訂購單上所載「含裝潢現況交屋」所稱之「裝潢」，即指
    現場之上下二層（參原告九十二年十一月四日準備一狀第六頁第二行），自不得
    僅執該圖，即逕謂本件買賣標的房屋應具備得合法之夾層。
  (二)本件買賣契約並未約定系爭房屋僅限於作為住宅使用：
  １本件房屋銷售廣告明載買賣標的房屋所在區域之使用分區為「商三」，且為「HO
    ME OFFICE頂級三效小豪宅」，並無表示本件房屋使用執照所載用途為「住宅」
    。
  ２況系爭房屋使用執照所載用途雖為「一般事務所」，惟買受人若將該房屋作為住
    宅使用，尚非屬違法法用，原告略謂系爭房屋無法作為住宅使用云云，顯亦有誤
    會。
  (三)原告所稱系爭房屋之瑕疵均於本件買賣契約成立時即己存在，顯無不完全給付規
    定之適用：
  １依最高法院七十七年度第七次民事庭會議決議：「出賣人就其交付之買賣標的物
    有應負瑕疵擔保責任之瑕疵，而其瑕疵係於契約成立後始發生，且因可歸責於出
    賣人之事由所致者，則出賣人除負物之瑕疵擔保責任外，同時構成不完全給付之
    債務不履行責任。」可知買賣標的物之瑕疵須於契約成立後始發生者，買受人始
    得依不完全給付之規定而為請求。
  ２查原告所稱系爭房屋之室內夾層係屬違法等情，均於本件買賣契約成立時即己存
    在，依據上述之說明，自無不完全給付規定之適用。
  (四)本件被告尚未為給付，顯無不完全給付之情事：
    所謂不完全給付者，係指債務人已為給付，但給付不完全之情形。而本件買賣契
    約於被告為給付前，即因原告單方悔約，致無法履行。查被告既未為給付，自無
    給付不完全之情事。
四、本件買賣契約並無給付不能之情事：
  (一)依本件訂購單附帶約定第３條之約定：「買方應於九十年十二月一日攜帶本訂購
    單及
    留義務可另行出售不另催告，本訂購單自然作廢。」，故於九十年十二月一日，
    原告未依約與被告簽訂正式買賣合約，本訂購單即自動失其效力，被告嗣於九十
    一年三月二十五日將系爭房屋及土地另行出售與第三人，並於同年四月十九日完
    成所有權移轉記，以免因原告違約所生之損害繼續擴大，洵無給付不能之情事。
  (二)又本件系爭房屋為「TIME時代會館」Ｉ棟五樓，而原告所稱已於九十年五月二十
    九日出售予訴外人林衍陸之房屋則為「TIME時代會館」Ｄ棟五樓，並非本件買賣
    標的房屋。
五、被告就系爭房屋不負瑕疵擔保責任：
    本件買賣契約並未以系爭房屋具備合法夾層為其內容，前已敘明，其系爭房屋尚
    無任何瑕疵存在。且被告並未保證系爭房屋為合法之夾層屋，亦未故意不告知夾
    層屋係屬違法。另原告所稱之損害七十八萬元，乃系爭房屋及土地買賣之定金，
    而非因瑕疵所生之損害，除此之外，原告即未說明並舉證其究竟受有如何之其他
    損害，自不得遽依民法第三百六十條之規定，請求賠償損害七十八萬元。
六、原告依侵權行為之規定而為本件請求，亦無可採：
  (一)被告並無違反消費者保護法、公平交易法之規定，亦無任何欺罔之行為，前已敘
    明。
  (二)原告未說明並舉證其究竟受有如何之損害，自不得依侵權行為之規定請求賠償損
    害：
    「因受詐欺而之買賣，在依法撤銷前，並非無效之法律行為，出賣人交付貨物而
    獲有請求價金之債權，如其財產總額並未因此減少，即無受有損害之可言。除其
    尚受有其他之實際損害外，即不能主張買受人成立侵權行為而對之請求損害賠償
    。最高法院六十三年度第二次民事庭庭推總會決議、六十七年度第十三次民事庭
    庭推總會決議著有明文。查原告既未主張撤銷本件買賣契約，又未說明並舉證其
    究竟受有如何其他損害，依據上述之說明，亦不得逕依民法有關侵權行為之規定
    ，而為本件之請求。
參、證據：臺灣臺北地方法院檢察署九十一年度偵字第二三五四一號不起訴處分書、
    臺灣高等法院檢察署九十二年度上聲議字第一一四一號處分書、臺灣高等法院九
    十一年上易字第一二０五號刑事判決書（均影本）等各一件為證。
    理    由
甲、程序部分：
一、按「訴狀送達後，原告不得將原訴變更或追加他訴。但有下列各款情形之一者，
    不在此限：一、被告同意者。」、「被告於訴之變更或追加無異議，而為本案之
    言詞辯論者，視為同意變更或追加。」民事訴訟法第二百五十五條第一項第一款
    、第二項分別定有明文。原告於九十三年一月八日言詞辯論時當庭追加民法第二
    百四十九條第三款為請求權基礎，被告並未異議而為本案言詞辯論，視為同意原
    告訴之追加，應予准許。
二、原告固於本案言詞辯論時表示：「請求權基礎同前，我們再追加起訴請求加倍返
    還定金。備位是有無詐欺，而有侵權行為。」，及民事準備書（三）狀記載「原
    告以返還定金請求權（民法第二百四十九條第三款）為先位之訴，以侵權行為損
    害賠償請求權（消費者保護法第五十一條、第一條第二項適用民法第一百八十四
    條第二項，或公平交易法第三十一條、第三十二條）為備位之訴」等語（本院卷
    第二四四頁、二一○頁背面參照）。但按預備合併之訴，乃原告對於同一被告，
    恐其先位之訴有受敗訴之虞，而提出後位請求，以備先位敗訴時，希望能就後位
    獲得勝訴判決，其係對不兩立之請求定審判之順位，以先位請求獲得勝訴為解除
    條件，而預先就備位請求要求審判之合併。查原告所提出之民法第二百四十九條
    第三款、消費者保護法第五十一條、民法第一百八十四條第二項、第一百八十四
    條第一項、公平交易法第三十一條、第三十二條等請求，並非不兩立而不能併存
    ，顯與預備合併之訴之要件不符；且原告於準備程序中亦主張數請求權間之關係
    為請求權競合（本院卷第一五○頁參照），而訴之聲明始終也只有如起訴狀所載
    「被告應給付原告三百一十二萬元，及其中七十八萬元自九十年十二月二十一日
    起，其餘二百三十四萬元自九十二年九月二十四日起，均至清償日止，按週年利
    率百分之五計算之利息。」一項，並未陳明有如何之先位聲明與備位聲明。原告
    本段首開所言，容有誤會，併此敘明。
乙、實體部分：
一、原告起訴主張被告在坐落臺北市○○段○○段三六一、三六二地號土地上興建地
    上十層地下一層一棟七十二戶大樓，於九十年四月二十四日興建完成，並於九十
    年五月十日取得臺北市政府工務局九十年使字第一五五號使用執照，明知其興建
    系爭建物依法不得加設夾層，卻故意為欺罔之廣告，廣告上就夾層設計及坪數，
    為虛偽不實及引人錯誤之表示。原告於九十年十一月二十四日，途經被告興建系
    爭建物，深受該售屋廣告內容之吸引，而進入參觀，由被告售屋小姐陳貴枝負責
    接待，解說並引導參觀系爭房屋現場，不但未向原告說明系爭房屋之使用執照記
    載之用途為一般事務所，並非住宅，且未向原告說明裝潢現況上下二層（即夾層
    ）係屬違建，即報即拆，並應負擔拆除費用，且一再向原告表示系爭房屋挑高三
    米六，建有上下二層係合法裝潢，並出示手繪上下層設計圖，強調上下層房屋所
    增之使用效能，又未將買賣契約書交付原告審閱，即要求原告先付定金，致使毫
    無購屋經驗之原告誤信為真，乃於九十年十一月二十七日將七十八萬元之支票三
    張（均已如期兌現）交付被告，原告指定登記名義人為原告之子邱宗鴻後，即由
    被告自己填寫定型化之訂購單，原告返家後將上情告知原告之子邱宗鴻，邱宗鴻
    即於翌日即九十年十一月二十八日中午，前往系爭房屋觀看系爭房屋格局，認為
    閣樓上的床舖，人無法站挺，只能彎腰，隨時有碰撞頭部或跌倒摔傷致死危險，
    尤其不適合七十五歲高齡的原告居住，遂於九十年十二月四日以臺北臺塑郵局第
    四三號存證信函對被告之法定代理人乙○○等人請求返還定金，豈料被告竟拒不
    返還。被告不但未提供買賣契約書予原告審閱，即要求原告先給付定金七十八萬
    元；且原告於九十一年十一月二十七日給付定金七十八萬元後，被告亦未提供買
    賣契約書予原告審閱；被告違反公平交易法第二十四條之顯失公平行為，至為明
    顯。且被告提出之定金契約即訂購單，為定型化契約，部分條款不但違反平等互
    惠原則，且該條款與其所排除不予適用之民法第二百三十條、第二百二十九條第
    一項、第二百五十四條、第二百四十九條等規定之立法意旨顯相矛盾，又係免除
    或減輕預定契約條款之當事人之責任，加重他方當事人之責任，顯然違反誠信原
    則，對消費者顯失公平，該定型化契約條款部分，依法自屬無效。則原告依定金
    契約，主張被告應依民法第二百四十九條第三款之規定，加倍返還其所受定金即
    一百五十六萬元及其法定遲延利息予原告，自無疑義。爰以返還定金請求權（民
    法第二百四十九條第三款）、侵權行為損害賠償請求權（消費者保護法第五十一
    條、第一條第二項適用民法第一百八十四條第二項，或公平交易法第三十一條、
    第三十二條），起訴請求如聲明所示。
二、被告則以本件契約當事人為被告與邱宗鴻，原告依據契約請求顯然無理由。況且
    被告也沒有原告所指之各項不當行為等語資為抗辯。
三、查原告主張被告在坐落臺北市○○段○○段三六一、三六二地號土地上興建地上
    十層地下一層一棟七十二戶大樓，於九十年四月二十四日興建完成，並於九十年
    五月十日取得臺北市政府工務局九十年使字第一五五號使用執照，嗣原告於九十
    年十一月二十七日將總額七十八萬元之支票三張（均已如期兌現）交付被告以為
    定金，但該筆定金遭被告以原告違約為由沒收等情，業據原告提出使用執照存根
    （本院卷第七頁）、訂購單（本院卷第十九頁）等件為證，且為兩造所不爭執，
    均堪信為真正。至兩造對於本件買賣契約當事人究竟為原告與被告，或是原告之
    子邱宗鴻與被告，則有所爭執，而為本件首需審究之爭點。
四、按「債權債務之主體以締結契約之當事人為準，故凡以自己名義結約為債務之負
    擔者，無論其實際享用債權金額之人為何人，當然應由締結契約之當事人負歸償
    之責。」、「凡以自己名義與人結約為債務之負擔者，無論實際享用債權金額之
    人為何人，對於債權人當然負契約當事人之責任。」，最高法院分別著有十八年
    上字第一四二二號、第一八三一號判例可資參照。經查，訂購單上訂戶簽名欄記
    載買方為邱宗鴻，有訂購單影本在卷可稽（本院卷第十九頁參照）；又查，「（
    問：你母親買房子是用你的名義，你是否知道？）答：我母親年紀大，所以會用
    我的名字買。」、「（問：你是有同意你母親用你的名義買嗎？）答：是。」、
    「（問：你母親在買此房子時，有無告訴你他要買此房子？）答：有通知我去看
    ，由我作最後的決定。」等情，業據證人即原告之子邱宗鴻證述明確（本院卷第
    一五五頁參照），足認本件契約之當事人為被告與邱宗鴻。原告雖主張契約真正
    當事人是原告，只是被告自行將買受人記載為邱宗鴻等語，但為被告所否認，且
    與訂購單及證人所言不符，又未提出其他積極證據以實其說，並不足採。是以原
    告依據契約及民法第二百四十九條第三款請求加倍返還定金，或依公平交易法第
    三十一條、第三十二條、消費者保護法第五十一條請求損害賠償，為無理由。
五、次按，「故意或過失不法侵害他人之權利者，負損害賠償責任。」、「違反保護
    他人之法律，致生損害於他人者，負賠償責任。」民法第一百八十四條第一項、
    第二項前段固有明文規定，但受害人欲依上開規定請求行為人負損害賠償責任，
    須以該行為人有侵權行為責任能力為前提。而「按民法第一百八十四條第一項規
    定侵權行為之二種類型，均適用於自然人之侵權行為，上訴人為法人，尚無適用
    上開規定之餘地，．．．」，有最高法院八十年度臺上字第三四四號判決可資參
    照，可知民法第一百八十四條第一項之侵權行為人，並不包括法人。本件被告係
    股份有限公司之社團法人，亦有財團法人金融聯合徵信中心查詢資料一份在卷可
    稽，並為兩造所不爭執。揆諸首揭說明，被告不具侵權行為責任能力，堪以認定
    ，是原告依消費者保護法第五十一條、第一條第二項、民法第一百八十四條第二
    項、第一百八十四條第一項主張被告應負侵權行為損害賠償責任，即屬無據。
六、從而，原告主張依據民法第二百四十九條第三款、消費者保護法第五十一條、民
    法第一百八十四條第二項、第一百八十四條第一項、公平交易法第三十一條、第
    三十二條，請求本院判命被告應給付原告三百一十二萬元，及其中七十八萬元自
    九十年十二月二十一日起，其餘二百三十四萬元自九十二年九月二十四日起，均
    至清償日止，按週年利率百分之五計算之利息，為無理由，不應准許。
七、本件事證已臻明確，兩造其餘攻擊防禦方法，核與本件判決結果無影響，爰不逐
    一論駁，併此敘明。
八、原告之訴既經駁回，其假執行之聲請應併予駁回。
九、據上論結，本件原告之訴為無理由，依民事訴訟法第七十八條，判決如主文。
中　　　華　　　民　　　國　　九十三　　年　　　二　　　月　   　五  　　日
                              民事第六庭  審判長法  官    林惠瑜
                                                法  官    陳怡雯
                                                法  官    姚念慈
右為正本係照原本作成。
如對本判決上訴，須於判決送達後二十日內依對造人數檢具繕本向本院提出上訴狀上
訴於臺灣高等法院。
中　　　華　　　民　　　國　　九十三　　年　　　二　　　  月　　六　　日
                                                書記官    朱俶伶
